臺灣高等法院交通事件裁定　　　　　　 94年度交抗字第526號
抗告人即
異議人即
受處分人　甲○○
上列抗告人因違反道路交通管理處罰條例案件，不服台灣新竹地
方法院，中華民國94年 6月28日裁定（94年度交聲字第77號），
提起抗告，本院裁定如下：
    主  文
抗告駁回。
    理  由
一、按汽車駕駛人轉彎時，不依標誌、標線、號誌指示者，處銀
    元200元以上600元以下罰鍰，並予記違規點數 1點，道路交
    通管理處罰條例第48條第 2款、第63條第1項第1款分別定有
    明文。又對於違反道路交通管理處罰條例之行為，當場舉發
    者，應填記駕駛人或行為人姓名、性別、出生年月日、地址
    、身分證統一號碼及車主姓名、地址、車牌號碼、車輛種類
    。被查獲之駕駛人或行為人為受處分人時，應將該通知單填
    記後交付該行為人簽名或蓋章收受之；拒絕簽章者，並記明
    其事由，視為已收受，違反道路交通管理事件統一裁罰基準
    及處理細則第11條第1項第1款亦有明文。
二、本件抗告人即異議人即受處分人甲○○於民國92年9月6日晚
    上 8時47分許，駕駛車牌號碼GEC－116號重型機車行經臺北
    縣板橋市○○路、雙十路口，因未依標誌燈號遵行方向行駛
    ，為台北縣政府警察局海山分局江翠派出所員警薛世賢當場
    攔停掣單舉發，惟受處分人拒絕簽收舉發違反道路交通管理
    事件通知單，經員警於舉發通知單上記明其事由，嗣受處分
    人未依規定自動繳納罰鍰，亦未於應到案日期期限內到案聽
    候裁決，原處分機關交通部公路總局新竹區監理所新竹市○
    ○○○○道路交通管理處罰條例第48條第 2款規定裁處新台
    幣1800元。嗣原審法院認原處分機關疏未依同條例第63條第
    1項第1款之規定，記違規點數 1點，乃予以撤銷，另依道路
    交通管理處罰條例第48條第 2款、第63條第1項第1款之規定
    ，裁處罰鍰新台幣1800元，並記違規點數1點。
三、受處分人抗告及異議意旨略以：(一)受處分人騎機車行駛道
    路來來往往，未確記行經路段，恕難承認當日騎機車行經該
    處。（二）本件員警並未提出照片等證據，以證其實，難昭
    折服。(三)受處分人並未收到原處分告發單，內容為何不得
    而知？查閱原處分裁決書，則由新竹市監理所代為保管，證
    據錯亂。(四)員警辦案亦時有錯誤，以受處分人之子楊天保
    為例，雖經採證照片逕行舉發超速違規，但未調出底片分析
    ，以致誤認車牌號碼，而誤為舉發，同理，原處分恐有錯誤
    。（五）案卷違規地點記載為文化路雙十路口，惟文化路雙
    十路口有八個方位，員警並未明確記載係何方位違規。（六
    ）員警當日是否確有值勤，有無其他員警一併值勤，舉發通
    知單有無連號、撕去、插入、增加、減少，請加以查明云云
    。
四、惟查：
（一）受處分人於上述時、地騎乘前開重型機車，因未依標誌燈
      號遵行方向行駛之違規事實，為證人即臺北縣政府警察局
      海山分局江翠派出所員警薛世賢於原審法院結證屬實，明
      確證稱；本件舉發通知單是當場填載，現場攔停駕駛人，
      並拿駕駛人的證件所製作，當場行為人拒簽拒收，所以填
      載簽拒收，有帶他到路口看標誌燈號，他仍不服，有比對
      證件與本人相符，我確定當時他拿的是駕照記載等情綦詳
      （見原審卷第41頁背面、第42頁）。而交通警員掣單舉發
      違反道路交通管理處罰條例之違規事實，本質上為行政處
      分，係公務員基於職務上權力，依法就特定之具體事件所
      為具有公法上效果之單方行政行為。基於公務員為公法上
      行為具有公信力之原則，該行政處分當可被推定為真正，
      其據以依法處分之事實認定亦為真正無誤，此與民事訴訟
      法第355條第1項規定：「文書，依其程式及意旨得認作公
      文書者，推定為真正」之法理相同。本此公信原則，乃立
      法者賦予行政機關制定違反道路交通管理事件統一裁罰基
      準及處理細則，使勤務員警得當機處分，以達其維護交通
      秩序、安全之行政目的。反之，若謂公務員一切行政行為
      均需預留證據以證其實，則國家行政勢必窒礙難行。據此
      ，刑事訴訟法就犯罪證據有關之規定中與屬行政秩序罰之
      交通違規裁罰本質不合之部分，自不在準用之列。且證人
      薛世賢與受處分人並無仇怨，倘受處分人甲○○並未於違
      規當場遭警攔停舉發，且未提出駕駛執照等證件以供員警
      薛世賢核對填載，證人薛世賢如何可製作與受處分人資料
      相符之舉發通知單，證人薛世賢員警依法執行職務自無任
      意誣陷受處分人之動機及目的，更無違法開單告發受處分
      人而甘冒違法執行職務風險之理。此外，復查無任何證據
      足資證明員警有捏造事實違法取締之情事，則執勤警員本
      其維護交通秩序、安全職責所為之舉發，自應推定其合法
      正確。
（二）違反道路交通管理處罰條例之違規行為，並不限於以照像
      之相片為唯一證據。本件為警當場發現違規攔停舉發，並
      不必需以照像為證明。又受處分人拒絕簽收舉發通知單，
      何能諉稱未收到舉發通知單。而其所舉其子楊天保違反道
      路交通管理處罰條例聲明異議案件之裁定，與本案並無關
      聯，不足為其有利之證明。至其餘受處分人另聲請法院調
      查證人薛世賢是否有在該處值勤，有無其他員警一起值勤
      、告發單有無連號、撕去、插入、增加及減少，受處分人
      在該路口何方位違規，均不影響舉發違規事實，與受處分
      人違規應否受裁罰不生影響，無調查之必要。
（三）綜上所述，原審法院認受處分人不依標誌、號誌指示轉彎
      之事實，堪予認定。因原處分機關僅科處罰鍰，疏未注意
      併記違規點數 1點，乃撤銷原處分，另依道路交通管理處
      罰條例第48條第 2款、第63條第1項第1款之規定，裁處罰
      鍰新台幣1800元，並記違規點數1點。其認事用法，均無
      不當。受處分人抗告意旨，仍執前詞，否認違規行為，核
      無理由，抗告應予駁回。
五、據上論斷，應依道路交通管理處罰條例第八十九條，刑事訴
    訟法第四百十二條，裁定如主文。
中    華    民    國    94    年    8     月    2     日
                  臺灣高等法院交通法庭
                          審判長法  官  尤豐彥
                                法  官  鄧振球
                                法  官  趙功恆
以上正本證明與原本無異。
不得再抗告。
                                書記官  孫佩琳
中　　華　　民　　國　　94　　年　　8 　　月　　2 　　日
